臺灣高雄地方法院刑事判決　　　　　　　95年度易字第2419號
公　訴　人　臺灣高雄地方法院檢察署檢察官
被　　　告　甲○○
　　　　　　乙○○
上列被告因電子遊戲場業管理條例案件，經檢察官提起公訴（95
年度偵字第29795號），本院判決如下：
      主    文
甲○○、乙○○共同違反未依電子遊戲場業管理條例規定辦理營
利事業登記者，不得經營電子遊戲場業之規定，甲○○處有期徒
刑肆月；乙○○處有期徒刑月，如易科罰金，均以新臺幣壹仟
元折算壹日。扣案之「選物販賣機二代」機檯肆台、IC板肆塊、
拾元硬幣陸拾枚，均沒收。
      事    實
一、甲○○曾有竊盜、（廢止前）麻藥等案件前科，且曾於民國
    95年間，因電子遊戲場業之賭博案件，經本院以95年度簡字
    第4023號判決判處有期徒刑3 月確定，於95年11月13日易科
    罰金執行完畢（未構成累犯）。詎仍不知悔改，二人均明知
    甲○○所經營位於高雄市○○區○○街116 號「貝塔超商」
    （登記運多企業社）未依電子遊戲場業管理條例規定向主管
    機關高雄市政府辦理電子遊戲場之營利事業登記，不得經營
    電子遊戲場業，二人竟共同基於經營電子遊戲場業而營利之
    犯意聯絡，由乙○○自95年9 月1 日起，以每機檯每月給付
    甲○○新台幣（下同）2 千元租金之方式，在上址「貝塔超
    商」內，擺設「選物販賣機二代」電子遊戲機檯4 台。上開
    機檯之把玩方式為：投入10元硬幣可夾物1 次，若無夾中，
    則硬幣規店家所有，必須再投入10元硬幣始可再玩，是否可
    得到機檯內物品完全取決於把玩人之技術及運氣。嗣於同年
    10月20日18時50分許，為警至上址臨檢時當場查獲，並扣得
    乙○○所有供共同犯罪所用上揭「選物販賣機二代 」機檯4
    台、IC板4 塊、及犯罪所得之機檯內10元硬幣63枚，始悉上
    情。
二、案經高雄市政府警察局三民第二分局移送臺灣高雄地方法院
    檢察署檢察官偵查起訴。
    理    由
壹、證據能力部分：
一、卷附乙○○、甲○○於95年10月20日警詢之陳述，檢察官、
    被告二人均對其證據能力不爭執，且就其等於警詢所為之陳
    述，均表明無意見等語（參本院卷第40頁），均未提出有何
    顯不可信之情況，且與待證事實有關聯性，依刑事訴訟法第
    159 條之5 第2 項，認具有證據能力。
二、次就卷附經濟部96年2 月26日經商字第9602018010號函1 份
    書面資料，為上開機關受本院囑託查詢鑑定而於職務上所製
    作、登載、開立之證明文書，檢察官、被告二人均未提出有
    何顯不可信之情況，且與待證事實有關聯性，應屬刑事訴訟
    法第159 條之4 第3 款所定其他於可信之特別情況下所製作
    之文書，認具有證據能力。
三、再就卷附高雄市政府警察局三民第二分局臨檢紀錄表、扣押
    筆錄、扣押物品收據及目錄表、高雄市政府警察局92年9 月
    10日函、94年1 月24日函、經濟部91年12月2 日函、94年10
    月27日函、經濟部商業司公告評鑑通過電子遊戲機名錄、選
    物販賣機二代說明書、選物販賣機管理條款施行細則、台北
    縣政府警察局92年7 月25日函、高雄市政府營利事業登記證
    、選物販賣機保管條、扣押物品清單各1 份、查獲現場照片
    15紙等書面資料，雖屬被告以外之人於審判外之書面陳述，
    公訴人、被告二人於言詞辯論終結前，均表示無意見，本院
    審酌該等書面陳述作成之情形均屬正常，並無任何違反法定
    程序或不當之情形，且與待證事實有關聯性，認適當作為證
    據，依刑事訴訟法第159 條之5 第2 項規定，上開書面資料
    均具有證據能力。
貳、實體部分：
一、訊據被告二人均否認上情，甲○○辯稱：上開「選物販賣機
    二代」並非屬於電子遊戲場業管理條例規範之範疇，伊有送
    檢，該機台是乙○○擺設，伊僅收取每月租金2 千元等語；
    而乙○○則辯稱：扣案之「選物販賣機二代」，並非電子遊
    戲場業管理條例所規範之電子遊戲機，伊是向甲○○承租場
    地，租金每月2 千元，從95年9 月1 日開始擺設，伊不知道
    犯什麼罪等語。經查：
  (一)按電子遊戲場業管理條例第11條第1 項規定，電子遊戲場業
    於申請營利事業登記時，除應依相關法令辦理外，應向直轄
    巿、縣（巿）主管機關申請核發營利事業登記證及營業級別
    證，並辦理下列事項之登記：一、營業級別，二、機具類別
    ，三、營業場所管理人，四、營業場所之地址。故設置以機
    械動作夾取物品方式操縱，產生或顯示聲光影像、圖案、動
    作之電子遊戲機，供不特定人為益智或娛樂類遊戲之營利事
    業（同條例第3 條、第4 條參照），應依前開規定辦理營利
    事業登記，未依該條例辦理營利事業登記者，依同條例第15
    條之規定，即不得經營電子遊戲場業。次按電子遊戲場業管
    理條例第4 條第1 項規定：「本條例所稱電子遊戲機，指利
    用電、電子、電腦、【機械】或其他類似方式操縱，以產生
    或顯示聲光影像、圖案、動作之遊樂機具，或利用上述方式
    操縱鋼珠或鋼片發射之遊樂機具。但未具影像、圖案，僅供
    兒童騎乘者，不包括在內。」，是同條例並未排除以選物販
    賣機夾取物品提供遊戲為電子遊戲機甚明。
  (二)經查，上開犯罪事實，業據同案被告甲○○於本院審理中坦
    承：投10元硬幣下去，要靠運氣得獎等語（參本院卷第40頁
    ），顯見，系爭扣案之「選物販賣機二代」之以機械動作操
    作把玩，取決於把玩人之技術及運氣，具有射倖性無疑。而
    經本院函請經濟部說明系爭「選物販賣機二代」是否為列管
    之電子遊戲機範疇，復以：送審之「選物販賣機」依業者提
    供之相關資料、說明書及操作錄影帶，因其係採對價取物方
    式，尚無涉射倖性評鑑為非屬電子遊戲機，然本案依檢附之
    照片及機具上文字說明，業者提供之「選物販賣機二代」，
    消費者取得商品之方式，繫於不確定之操作結果，與原申請
    評鑑時之說明不符，應屬電子遊戲機等語明確（參本院卷第
    30 頁） 。顯見，系爭「選物販賣機二代」4 台確具有電子
    遊戲機之功能，依上開規定及說明，堪認係屬電子遊戲場業
    管理條例所規範之電子遊戲機無訛。此外，並有高雄市政府
    警察局三民第二分局臨檢現場紀錄表、扣押筆錄、扣押物品
    目錄表及收據、營利事業登記證各1 份、現場照片15紙附卷
    可稽，且有上揭機檯4 個、IC板4 塊、機檯內10元硬幣63枚
    扣案足資佐憑。是被告二人確有未依法律規定辦理營利事業
    登記而經營電子遊戲場業之行為，均有違反電子遊戲場業管
    理條例之共同犯意與犯行，堪以認定。
  (三)另被告雖提出經濟部91年12月2 日函、高雄市政府警察局92
    年9 月10日函、經濟部商業司公告評鑑通過電子遊戲機名錄
    、選物販賣機二代說明書、選物販賣機管理條款施行細則、
    台北縣政府警察局92年7 月25日函影本各1 份，辯稱：選物
    販賣機二代業經中央及地方主管機關函釋說明並非電子遊戲
    機云云，惟被告無法證明上開機關於91、92年間函釋所針對
    之選物販賣機，與本件扣案之「選物販賣機二代」之動作內
    容、操作功能及模式確屬相同，且本案扣案機器功能業由經
    濟部96年2 月26日函釋確具有射倖性，屬於電子遊戲機無訛
    ，是被告自不得持上開機關函釋於本件類比適用。又被告乙
    ○○另提出選物販賣機機檯管理證照1 份，辯稱伊已經合法
    經營等語。惟被告二人本件犯行係於95年10月20日查獲，而
    上開管理證照之發證日期為96年1 月1 日，有該證照影本1
    份在卷佐參，是就本件被告二人違法擺設電子遊戲機之罪責
    不生影響，從而，堪認其等所辯，顯係事後飾卸之詞，被告
    二人罪證明確，犯行堪以認定，應予依法論科。
二、核被告二人未依電子遊戲場業管理條例規定辦理營利事業登
    記而經營電子遊戲場業之行為，係違反電子遊戲場業管理條
    例第15條之規定，應依同條例第22條之規定論處。被告甲○
    ○與乙○○間，就上開違反電子遊戲場業管理條例犯行之實
    行，互有犯意聯絡及行為分擔，依刑法第28條規定，應論以
    共同正犯。再被告二人自95年9 月1 日起至同年10月20日止
    同一經營電子遊戲場業之營業行為，雖持續進行1 個月20日
    ，然經營電子遊戲場業之行為，本質上即含有反覆為之之特
    質，故反覆持續擺設之行為仍應論以單純一罪。爰審酌被告
    甲○○前因電子遊戲場業之賭博案件，經本院以95年度簡字
    第4023號判決判處有期徒刑3 月確定，於95年11月13日易科
    罰金執行完畢，竟仍無視國家法令，未依法辦理營利事業登
    記即擅自經營電子遊戲場業，妨害主管機關對電子遊戲場業
    之監督、管理，行為實有不該，雖不未構成累犯，惟惡性非
    淺，惟念其等查獲之電子遊戲機檯僅4 台非鉅，所擺設時間
    有相當期間，甲○○為再犯、乙○○係初犯，暨其等犯罪動
    機、目的、手段等一切情狀，分別量處如主文所示之刑，並
    參酌其等犯罪情節，分別國中畢業、高中肄業等情，均諭知
    易科罰金之折算標準，以資懲儆。
三、扣案之「選物販賣機二代」機檯4 台、IC板4 塊，以及機檯
    內10元硬幣共63枚，均為被告乙○○所有，業經被告二人於
    警詢、本院審理時供明在卷（參警卷第6 、9 頁，本院卷第
    22、40頁），且係供其等本件犯罪所用、所得之物，爰依刑
    法第38條第1 項第2 款、第3 款規定，併宣告均沒收。
據上論結，應依刑事訴訟法第299 條第1 項前段，電子遊戲場業
管理條例第22條，刑法第11條前段、第28條、第41條第1 項前段
、第38條第1 項第2 款、第3款，判決如主文。
本案經檢察官丙○○到庭執行職務。
中　　華　　民　　國　　96　　年　　4 　　月　　9 　　日
                  刑事第二庭  審判長法　官  邱永貴
                                    法  官  楊筑婷
                                    法  官  李昆南
以上正本證明與原本無異。
如不服本判決，應於判決送達後10日內，向本院提出上訴狀。
中　　華　　民　　國　　96　　年　　4 　　月　　9 　　日
                                    書記官  黃美玲
附錄本判決論罪之法條：
電子遊戲場業管理條例第15條
未依本條例規定辦理營利事業登記者，不得經營電子遊戲場業。
電子遊戲場業管理條例第22條
違反第15條規定者，處行為人1 年以下有期徒刑、拘役或科或併
科新台幣50萬元以上250 萬元以下罰金。
